【裁判字號】    97,消債更,1949
【裁判日期】    980316
【裁判案由】    聲請更生程序
【裁判全文】
臺灣高雄地方法院民事裁定          97年度消債更字第1949號
聲  請  人  甲○○
上列當事人因消費者債務清理事件聲請更生，本院裁定如下：
    主  文
聲請人甲○○自中華民國九十八年三月十六日十六時起開始更生
程序。
命司法事務官進行本件更生程序。
    理  由
一、聲請意旨略以：聲請人有不能清償債務情事，曾依「中華民
    國銀行公會會員辦理消費金融案件無擔保債務協商機制」請
    求共同協商債務清償方案成立，約定自95年5 月起，分120
    期，每月10日清償新臺幣（下同）18,381元。惟因原任職公
    司良鴻電子經營不善於95年12月底關閉，聲請人於同年11月
    遭遣散，當時薪資約3 萬元，現因年紀大無一技之長而無固
    定工作，收入低致影響繳款能力外，尚須扶養最小子女，於
    以遣散金繳交20期後毀約，實有不可歸責於已事由。為此，
    爰依法聲請准予裁定更生等語。
二、按債務人不能清償債務或有不能清償之虞者，得依消費者債
    務清理條例所定更生或清算程序，清理其債務。債務人無擔
    保或無優先權之債務總額未逾新台幣（下同）1200萬元者，
    於法院裁定開始清算程序或宣告破產前，得向法院聲請更生
    。又於消費者債務清理條例施行前，債務人依金融主管機關
    協調成立之中華民國銀行公會會員，辦理消費金融案件無擔
    保債務協商機制與金融機構成立之協商，準用同條例第151
    條第5 項之規定，即債務人與金融機構協商成立者，不得聲
    請更生或清算，但因不可歸責於己之事由，致履行顯有重大
    困難者，不在此限。如法院開始更生程序之裁定，應載明其
    年、月、日、時，並即時發生效力。法院裁定開始更生或清
    算程序後，得命司法事務官進行更生或清算程序，必要時得
    選任律師、會計師或其他適當之自然人或法人一人為監督人
    或管理人。消費者債務清理條例第3 條、第42條第1 項、第
    151 條第5 項、第6 項、第45條第1 項及第16條第1 項分別
    定有明文。
三、經查：聲請人所主張之上開事實，業據提出財產及收入狀況
    說明書、債權人清冊、債務人清冊（卷6-11頁、42-44 頁）
    、協議書及無擔保債務還款計畫書（卷12-14 頁、79-81 頁
    、140-142 頁）、前置協商退件通知函（卷16頁）、聲請人
    、子女及邱再添95、96年度綜合所得稅各類所得資料及國稅
    局財產歸屬清單（卷17-19 頁、123-134 頁、55-60 頁）、
    戶籍謄本（卷20-23 頁、61-62 頁）、聯合徵信中心之個人
    資料（卷25-28 頁、107-114 頁）、）、聲請人薪資明細單
    （100- 104頁）、協商還款存摺影本（卷36-39 頁）、良鴻
    電子公司解散登記資料查詢表（卷41頁）、中國信託商業銀
    行民事陳報狀（卷138-139 頁）等可憑，可信為實。
四、本院審酌聲請人95年換算之每月平均所得雖為15,890元，然
    自95年11月因任職之公司解散，致從96年度起已無所得，有
    各年度之所得資料清單（卷17-18 頁）可憑，於繳納協商款
    分期款18,381元後，已不足支付聲請人基本生活所需，更遑
    論繼續繳納房屋貸款（卷63-67 頁）及扶養最小子女所需，
    短期或可勉力為之，但終難以為繼，致不能履約，並無違常
    。因此，聲請人無法依協議繼續償還，既係因客觀收入減少
    所致，非因協議後故有浪費或其他不利償還之行為，且在收
    入不足清償協商金額之情形下，仍繼續償還，至97年1 月始
    不得已毀諾，則應認已盡相當之償還誠意，實有不可歸責於
    聲請人之事由，致履行顯有重大困難。而聲請人無擔保或無
    優先權之債務總額未逾新臺幣1,200 萬元，復無同條例第46
    條規定已經法院裁定開始清算程序或宣告破產及第6 條第3
    項、第8 條各款所定駁回更生聲請等程序事由存在，則債務
    人聲請更生，是有理由。爰裁定如主文。
中    華    民    國    98    年    3     月    16    日
              民事第三庭    法      官  藍家慶
上為正本係照原本作成。
本裁定已於98年3月16日下午4時公告。
本件不得抗告。
中    華    民    國    98    年    3     月    16    日
                            書  記  官  呂姿儀


司法院資訊處製作；財團法人民間司法改革基金會備份。
